【裁判字號】    98,台上,4067
【裁判日期】    980717
【裁判案由】    偽造文書
【裁判全文】
最高法院刑事判決            九十八年度台上字第四０六七號
上  訴  人  台灣高等法院台南分院檢察署檢察官
被      告  甲○○
                    號
上列上訴人因被告偽造文書案件，不服台灣高等法院台南分院中
華民國九十六年一月三日第二審更審判決（九十五年度上更(一)字
第五０四號，起訴案號：台灣雲林地方法院檢察署九十一年度偵
字第五０二三號），提起上訴，本院判決如下：
    主  文
原判決撤銷，發回台灣高等法院台南分院。
    理  由
本件原判決以公訴意旨略稱：被告（被訴竊盜部分業經第一審判
決無罪確定）於民國九十一年九月十一日向郭明購買一九九三年
分車牌號碼269－GL號、引擎號碼6D00－000000 號曳引車後，竟
基於竊盜及偽造文書之犯意，於九十一年八月二十三日九時二十
分許，在桃園縣楊梅鎮○○路四七一巷口附近，竊取告訴人林明
村所有一九九五年分車牌號碼KG－670號、引擎號碼6D00－00000
0號、車身號碼FP418D－A41625 號曳引車，得手後，以借屍還魂
方式，將該曳引車之車身號碼磨平，再烙印上新的車身號碼FP41
8D－A32354號，引擎號碼則以同一手法，變造為前開之6D00－00
0000號，足以生損害於監理機關對車籍管理之正確性。嗣被告向
監理機關申請變更車牌號碼為755－GM 號，惟仍於九十一年十月
八日五時三十分許，在雲林縣斗南鎮○○路二００之二號前，為
告訴人發現而報警查獲，經員警電解還原，而查知上情。因認被
告係涉犯刑法第二百十條之罪嫌云云。惟經審理結果，認被告之
犯罪不能證明，因而撤銷第一審論處被告行使變造私文書罪刑部
分之判決，改判諭知被告無罪，固非無見。
惟查：採為判決基礎之證據雖已調查，而其內容尚未明瞭者，即
與未經調查無異，如遽行判決，仍屬應於審判期日調查之證據而
未予調查。原判決雖採信被告辯稱：伊於九十一年九月十一日以
合於市價之新台幣（下同）七十五萬元向郭明購得上開曳引車後
，只噴漆整修車輛外觀，俾便轉售，並未變造引擎號碼、車身號
碼等語，認定尚難以被告購入之曳引車有變造車身號碼、引擎號
碼之情事，遽認係其所為等旨，資為被告有利之認定。惟被告原
向證人郭明買入之曳引車，係郭明於九十一年三月七日向證人蘇
進雄所購買，為郭明、蘇進雄於警詢時所證述在卷（見流水編號
：九一一一００警卷第三至四頁、第六頁正、背面），而蘇進雄
於警詢時證以：「該車（指前述755 －GM曳引車）不是我於九十
一年三月七日賣給郭明之Ｘ３─０２１號曳引車車頭，且該車車
身號碼及引擎號碼是新打上去的。又可從環保廢棄排放設備，看
出該車係一九九四、一九九五年分的配備，我賣出的是一九九三
年分的」（見警卷第六頁背面）；郭明於警詢時亦證稱：「（問
：該車頭你向蘇進雄購得，但蘇進雄於筆錄上稱該車車身號碼及
引擎號碼是新打上去的。又可從環保廢棄排放設備看出，該車係
一九九四、一九九五年分的配備，而他賣你的是一九九三年分之
型式，你做何解釋？）我賣給甲○○之車頭也是一九九三年分，
但該車引擎有損壞，我未修復，便以七十五萬元賣給甲○○」（
見警卷第四頁背面）；參諸被告於原審九十五年十二月二十日審
理時供以：「（問：向郭明買的車子年分是一九九三與林明村的
車子年分一九九五年，這中間車款差距多少？）一個年度約差十
五萬（元）」（見原審卷第六十九、七十頁）；及於警詢時自承
：伊為益昌交通公司負責人，購置該車目的乃在處理待售各等語
（見警卷第一頁正、背面）。果彼等所述無誤，扣案之曳引車車
子每間隔一個年度，差價即達十五萬元，且從環保廢棄排放設備
，即可看出扣案車子係一九九四、一九九五年分的配備，而非一
九九三年分製造，則被告既以經營交通公司為業，購車之目的乃
在轉售，賺取差價，自應對於所欲銷售車種之性能、特徵、配備
、製造年分及市場行情等資訊，甚為熟稔，具有相當之專業知識
，果其確向郭明購入外形具一九九五年分配備，而依該契約書卻
記載為一九九三年分之曳引車時，何以其竟無法辨別二者之差異
，察覺有名實不符之情形，而未向郭明質疑？殊悖情理，是以被
告於原審所辯能否謂與經驗法則相符？饒有研求之餘地，其實情
為何，既關係被告有無上述犯行之認定，為發見真實及維護公平
正義，自有依卷內資料詳查釐清之必要，原審未遑究明，遽行判
決，自有證據調查未盡之違法。上訴意旨雖未指摘及此，惟此為
本院得依職權調查之事項，應認原判決仍有撤銷發回之原因。
據上論結，應依刑事訴訟法第三百九十七條、第四百零一條，判
決如主文。
中    華    民    國  九十八  年    七    月   十七   日
                      最高法院刑事第三庭
                          審判長法官  林  增  福
                                法官  張  清  埤
                                法官  陳  世  雄
                                法官  蔡  國  在
                                法官  邱  同  印
      本件正本證明與原本無異
                                      書  記  官
中    華    民    國  九十八  年    七    月  二十二  日
                                                      Ｑ


司法院資訊處製作；財團法人民間司法改革基金會備份。
